【裁判字號】    97,訴,581
【裁判日期】    970918
【裁判案由】    毒品危害防制條例等
【裁判全文】
臺灣板橋地方法院刑事判決               97年度訴字第581號
公  訴  人  臺灣板橋地方法院檢察署檢察官
被      告  戊○○
                    （另案於臺灣宜蘭監獄執行中）
指定辯護人  本院公設辯護人甲○○
上列被告因違反毒品危害防制條例案件，經檢察官提起公訴（96
年度偵字第15419 號、第16303 號），本院判決如下：
    主  文
戊○○販賣第一級毒品未遂，累犯，處有期徒刑捌年陸月。扣案
之第一級毒品海洛因肆包（合計淨重捌點零柒公克）沒收銷燬。
    事  實
一、戊○○前因違反毒品危害防制條例案件，經本院以88年度易
    字第3272號判處有期徒刑7 月確定；另因違反毒品危害防制
    條例案件，經本院以90年度易字第3091號判處有期徒刑9 月
    、7 月、4 月，應執行有期徒刑1 年7 月確定，上開各案經
    接續執行，於民國92年4 月10日假釋出監，迄92年8 月29日
    縮刑期滿未經撤銷假釋，其未執行之刑，以已執行論。又因
    違反毒品危害防制條例案件，經本院以93年度易字第1125號
    判處有期徒刑1 年確定，甫於95年11月2 日縮刑期滿執行完
    畢。仍不知悔改，緣丁○○因持槍傷害案件於96年7 月2 日
    為警查獲，因丁○○於犯案後將槍枝交由乙○○處理（丁○○、乙○○所犯違反槍砲彈藥刀械管制條例等罪，前經本院
    判決在案），丁○○認為戊○○知悉乙○○行蹤，為覓得乙○○以查探槍枝下落，遂主動於同日16時許使用0000000000
    號行動電話，撥打戊○○使用之0000000000號行動電話，向
    戊○○表示擬向其購買海洛因1 錢，並要求戊○○前往丁○○位於臺北縣樹林市○○街○ 段18號6 樓租屋處交易。詎戊○○明知海洛因係屬毒品危害防制條例所定之第一級毒品，
    不得持有、販賣，竟基於販賣第一級毒品海洛因以營利之犯
    意，隨即於同日16時30分許攜帶其以不詳方法取得第一級毒
    品海洛因4 包（合計淨重8.07公克），至丁○○上址租屋處
    ，擬販賣第一級毒品海洛因予丁○○。戊○○甫抵達上址租
    屋處，旋為現場埋伏警員查獲，並從其隨身皮包內扣得上開
    第一級毒品海洛因4 包（合計淨重8.07公克），始未販賣得
    逞。
二、案經臺北縣政府警察局海山分局報請臺灣板橋地方法院檢察
    署檢察官偵查起訴。
    理  由
一、證據能力部分：
（一）按被告以外之人於審判外之言詞或書面陳述，除法律有規
      定者外，不得作為證據，刑事訴訟法第159 條第1 項定有
      明文。查證人丁○○之警詢筆錄，為被告以外之人於審判
      外之言詞陳述紀錄，為傳聞證述，復查無得例外取得證據
      能力之規定，應無證據能力，不得作為本案認定被告有罪
      之依據。
（二）次按被告以外之人於偵查中向檢察官所為之陳述，除顯有
      不可信之情況者外，得為證據，刑事訴訟法第159 條之1
      第2 項定有明文。查證人丁○○於96年7 月3 日之偵訊筆
      錄，係被告以外之人於偵查中向檢察官所為之言詞陳述紀
      錄，且經證人具結在卷，合於法定要件，復查無「顯有不
      可信之情況」，乃傳聞證據之例外情形，均有證據能力。
      雖上開證人於偵查庭所為證述，未經被告行使反對詰問權
      ，惟刑事訴訟法第159 條之1 第2 項規定被告以外之人在
      偵查中向檢察官所為之陳述，除顯有不可信之情況者外得
      為證據，其立法理由已敘明偵查中對被告以外之人所為之
      偵查筆錄，未予被告反對詰問、適當辯解之機會，對被告
      之防禦權固有所妨礙，然現階段刑事訴訟法規定檢察官代
      表國家偵查犯罪、實施公訴，依法其有訊問被告、證人及
      鑑定人之權，證人、鑑定人且須具結，而實務運作時，偵
      查中檢察官向被告以外之人所取得之陳述，原則上均能遵
      守法律規定，不致違法取供，其可信性極高，為兼顧理論
      與實務，始設有該條項之規定，自不得僅因被告未予行使
      反對詰問權，逕認上開證人於檢察官偵訊時之陳述無證據
      能力。
（三）所謂「陷害教唆」，係指行為人原不具犯罪之故意，純因
      司法警察之設計教唆，始萌生犯意，進而實施犯罪構成要
      件之行為者而言。其係由司法警察以引誘或教唆犯罪之不
      正當手段，使原無犯罪故意之人，因而萌生犯意實施犯罪
      行為，再進而蒐集其犯罪之證據加以逮捕偵辦，違反憲法
      對於基本人權之保障，且已逾越偵查犯罪之必要程度，對
      於公共利益之維護並無意義，因此所取得之證據資料，不
      具有證據能力。查丁○○因持槍傷害案件於96年7 月2 日
      為警查獲，因丁○○於犯案後將槍枝交由乙○○處理，其
      認為被告知悉乙○○行蹤，為覓得乙○○以查探槍枝下落
      ，始由丁○○主動撥打電話向被告表示擬購買海洛因，警
      員未曾設計教唆乙節，此由證人丁○○於本院審理時所述
      ：（問：警察有無叫你打電話給戊○○，叫戊○○拿毒品
      過來？）沒有。（問：是否你自己要讓戊○○過來，才叫
      戊○○把毒品拿過來？）是。（問：警察有無叫你故意陷
      害戊○○？）沒有等語（見本院卷第403 頁）甚明。是被
      告萌生犯罪意思，顯與司法警察無涉，非屬「陷害教唆」
      ，其於著手犯罪之際為警查獲，所扣得之第一級毒品海洛
      因4 包及依法製作之警詢、偵訊筆錄等，均有證據能力，
      合先敘明。
二、訊據被告戊○○固坦承伊於96年7 月2 日16時許接獲丁○○
    之電話後，有攜帶扣案之第一級毒品海洛因4 包（合計淨重
    8.07公克）前往丁○○之上址租屋處，旋為警當場查獲等情
    不諱，惟矢口否認有販賣第一級毒品之犯行。辯稱：扣案之
    海洛因4 包是丁○○所寄放，當時丁○○打電話給伊，伊猜
    想丁○○就是要拿這些海洛因，所以才將該4 包海洛因帶至
    丁○○之上址租屋處云云。惟查：
（一）本案警員於上揭時、地，當場查獲被告戊○○，並從其隨
      身皮包內扣得白色粉末4 包等情，為被告供承無誤，並有
      搜索扣押筆錄、扣押物品目錄表各1 份及上揭扣案物可資
      為證。而上揭扣案之白色粉末4 包，經送鑑定結果，為第
      一級毒品海洛因無訛，合計淨重8.07公克，此有法務部調
      查局96年8 月13日調科壹字第09623061880 號鑑定書1 紙
      附卷可稽（見偵字第15419 號卷(二)第35頁）。
（二）證人丁○○於96年7 月3 日檢察官偵訊時具結證稱：我用
      0000000000打給戊○○0000000000，當時我身上沒有槍，
      我要透過戊○○才能聯絡到乙○○，所以我打電話給戊○○說要向她購買2 萬4 千元海洛因3.75公克，她說好，並
      說要到我家（見偵字第15419 號卷(一)第272 頁）；嗣於本
      院審理時證稱：（問：檢察官偵查中證述是否實在？）實
      在，3.75公克就是1 錢。（問：檢察官偵查中有無作偽證
      ？）沒有，證述都是真的等語（見本院卷第404 、405 頁
      ）。徵諸被告於警詢時亦供稱：因綽號「不良」男子（即
      被告丁○○）於96年7 月2 日16時及16時20分許打兩通電
      話給我，說要「1 錢」，叫我趕快過去，…我就坐計程車
      到他的租屋處後即遭警方查獲。（問：綽號「不良」男子
      於電話中所稱向妳要「1 錢」的東西係何物？）我在猜想
      應該是指海洛因（見偵字第15419 號卷第85頁）；嗣於偵
      訊時供稱：（檢察官提示證人丁○○96年7 月3 日偵訊筆
      錄，問：有無意見？）他當時只有跟我說「妳趕快過來，
      1 錢啦」，我當時直覺他就是要海洛因，所以我有帶過去
      等語（同上卷第302 、303 頁），足認被告當時攜帶海洛
      因前往丁○○上址租屋處之目的，係擬與丁○○交易第一
      級毒品海洛因甚灼。蓋一般交易毒品者，為掩飾犯行，鮮
      少在電話中鉅細靡遺討論買賣細節，通常係使用暗語或略
      稱，於雙方心照不宣之情形下，約定毒品數量、交付地點
      ，由賣方持往交付，並向買方收取價金。故縱如被告所稱
      ，丁○○當時在電話中僅稱「1 錢」，惟被告顯然知道丁○○係在要約購買海洛因，隨即應丁○○之要約，攜帶扣
      案之海洛因4 包前往約定地點，倘非意在交易海洛因，孰
      人能信？
（三）雖被告辯稱：扣案之海洛因4 包是丁○○所寄放者；而證
      人丁○○於本院審理之初，亦附和被告上開辯詞，證稱：
      扣案之海洛因4 包原係伊所有，寄放在被告那邊，伊當時
      打電話係請被告將伊寄放的海洛因拿過來云云。惟就扣案
      海洛因4 包之來源，被告於警詢時供稱：海洛因是綽號「
      三公」的（見偵字第15419 號卷(一)第86頁）；復於偵訊時
      供稱：海洛因在我身上，但我不能決定可否給丁○○，因
      為海洛因不是我的，我是幫一位綽號「三光」的男子保管
      （同上卷第302 頁）；嗣於檢察官聲請羈押，經本院訊問
      時供稱：丁○○知道我身上有毒品，因為那些毒品是別人
      寄放的，我一直找我朋友要把東西還他，但都找不到云云
      （見本院96年度聲羈字第638 號卷第10頁），從未提及其
      曾經為丁○○保管毒品情事，迄本院審理時始出現上開辯
      詞，已屬可疑。又依丁○○於本院審理時所證：（問：有
      無寄放毒品在戊○○那邊？）沒有。…（問：剛剛開庭之
      前，戊○○有無叫你幫她說什麼話？）有，戊○○要我說
      毒品是我寄放在她那邊的等語（見本院卷第404 、405 頁
      ），顯見上開寄放毒品之說，純係被告事後虛構之不實辯
      解，委不足採。至於證人丙○○於本院審理時固證稱：伊
      曾見丁○○拿「毒品」給被告云云，惟觀諸其證詞內容，
      不過係憑夾鏈袋外包裝，即自行揣測裡面裝有「毒品」，
      僅屬個人臆測，究竟丁○○有無交付任何毒品給被告？何
      種毒品？是否即係扣案之海洛因4 包？證人丙○○均證稱
      不知道或無法確認（見本院卷第410 、411 頁），更無從
      證明丁○○交付之原因，洵難僅憑上開空泛證述，遽為有
      利於被告之認定。
（四）按海洛因係屬毒品危害防制條例所定之第一級毒品，凡持
      有、移轉者，均足以構成犯罪，一般人倘非牟利，豈有甘
      冒刑典而前往交易毒品之理？且販賣毒品係屬違法行為，
      一般均係私密進行，交易之毒品可任意分裝增減其分量，
      而每次買賣之價量亦隨時依雙方關係之深淺、當時之資力
      、需求程度及對行情之認知等因素，機動加以調整，故販
      賣毒品之利得，除經坦承犯行，或價量俱臻明確外，委難
      查得實情，職是之故，即使未經查得實際販賣毒品之利得
      ，但除非別有事證足認係按同一價量委買或轉售，而確未
      牟利者外，尚難執此遽認非法販賣之證據有所未足，致知
      過坦承者難辭重典，飾詞否認者反得僥倖，而失情理之平
      。本件雖因被告矢口否認犯行，致無從查悉其可能之利得
      為何，惟被告與丁○○非親非故，復無跡證足認係按同一
      價量委買或轉售，是被告當時攜帶海洛因前往丁○○之上
      址租屋處，係擬交付海洛因予丁○○，並向丁○○收取價
      金，而有從中購取利潤之營利意思，亦屬明確。從而，被
      告至遲於決定攜帶海洛因前往丁○○上址租屋處之時，主
      觀上已有營利意思甚明。嗣被告著手攜帶海洛因至丁○○
      之上址租屋處，未及交付毒品、收取價金，即為現場埋伏
      警員查獲，復無證據足認其自始即係基於營利意思而販入
      海洛因，是本件販毒行為尚屬未遂。
（五）綜上所述，本案事證明確，被告販賣第一級毒品未遂之犯
      行堪予認定，應依法論科。
三、核被告戊○○所為，係犯毒品危害防制條例第4 條第6 項、
    第1 項之販賣第一級毒品未遂罪。其持有第一級毒品海洛因
    之行為，為販賣未遂之高度行為所吸收，不另論罪。其已著
    手於販毒行為而不遂，為未遂犯，依刑法第25條第2 項規定
    減輕其刑。被告曾受如上揭事實欄所述之有期徒刑執行完畢
    ，有臺灣高等法院被告前案紀錄表可考，其於受有期徒刑之
    執行完畢後，5 年以內故意再犯本案有期徒刑以上之罪，應
    論以累犯（惟毒品危害防制條例第4 條第1 項之法定刑為死
    刑或無期徒刑，依法不得加重）。查被告販賣之毒品數量不
    多，可得利潤有限，而毒品危害防制條例第4 條第1 項之販
    賣第一級毒品罪之法定刑為死刑或無期徒刑，法重情輕，爰
    依刑法第59條規定酌量減輕其刑，以求量刑之妥適平衡，並
    遞減之。爰審酌被告正值青盛之年，不思努力進取，明知毒
    品對於人之身心健康有嚴重戕害，竟漠視毒品之危害性，著
    手實行本件販賣毒品行為，危害國民身心健康及社會風氣，
    且不能勇於認錯，一再飾詞狡辯，犯罪後之態度非佳，兼衡
    其犯罪之動機、目的、手段、販賣毒品之數量、可得利益等
    一切情狀，量處如主文所示之刑，以資懲儆。扣案之海洛因
    4 包（合計淨重8.07公克），為本案查獲之第一級毒品，不
    問屬於犯人與否，應依毒品危害防制條例第18條第1 項前段
    規定沒收銷燬。按毒品危害防制條例第19條第1 項前段：「
    犯第4 條至第9 條、第12條、第13條或第14條第1 項、第2
    項之罪者，其供犯罪所用或因犯罪所得之財物，均沒收」之
    規定宣告沒收者，以屬於被告所有之供犯罪所用或因犯罪所
    得之物為限（最高法院96年度台上字第2569號判決意旨參照
    ）。本件被告持以與丁○○聯繫販毒事宜之門號0000000000
    號行動電話，未據扣案，查無證據足認係被告所有之物，爰
    不予宣告沒收，附此敘明。
據上論斷，應依刑事訴訟法第299 條第1 項前段，毒品危害防制
條例第4 條第6 項、第1 項、第18條第1 項前段，刑法第11條前
段、第25條、第47條第1 項、第59條，判決如主文。
本案經檢察官謝岳龍到庭執行職務。
中    華    民    國    97    年    9     月    18    日
                  刑事第十二庭  審判長法  官  陳鴻清
                                      法  官  劉安榕
                                      法  官  朱嘉川
以上正本證明與原本無異。
如不服本判決，應於送達後10日內向本院提出上訴狀（應敘述具
體理由，並附繕本）。
                                      書記官  陳聖儒
中    華    民    國    97    年    9     月    19    日
附錄本案論罪科刑法條全文：
毒品危害防制條例第4 條：
製造、運輸、販賣第一級毒品者，處死刑或無期徒刑；處無期徒
刑者，得併科新臺幣1 千萬元以下罰金。
製造、運輸、販賣第二級毒品者，處無期徒刑或7 年以上有期徒
刑，得併科新臺幣7 百萬元以下罰金。
製造、運輸、販賣第三級毒品者，處5 年以上有期徒刑，得併科
新臺幣5 百萬元以下罰金。
製造、運輸、販賣第四級毒品者，處3 年以上10年以下有期徒刑
，得併科新臺幣3 百萬元以下罰金。
製造、運輸、販賣專供製造或施用毒品之器具者，處1 年以上7
年以下有期徒刑，得併科新臺幣1 百萬元以下罰金。
前五項之未遂犯罰之。


司法院資訊處製作；財團法人民間司法改革基金會備份。
